【裁判字號】    94,家訴,130
【裁判日期】    950110
【裁判案由】    給付扶養費
【裁判全文】
臺灣板橋地方法院民事判決             94年度家訴字第130號
原      告  甲○○
被      告  丙○○
            乙○○
上列當事人間請求給付扶養費事件，本院於中華民國94年12月27
日言詞辯論終結，判決如下：
    主    文
原告之訴駁回。
訴訟費用由原告負擔。
    事實及理由
一、原告主張：原告係被告丙○○、乙○○之父，被告丙○○係
    原告之長子，被告乙○○係原告之次女，原告於民國91年5
    月30日與妻周秀枝離婚後，至今已年滿65歲，因年老力衰，
    無從就業謀生，被告2 人本應對原告負扶養義務，然皆拒不
    履行，而原告育有吳雅婷、丙○○、乙○○3 名子女，是被
    告2 人應對原告負之扶養義務各為3 分之1 ，以目前臺灣社
    會生活實際現況，原告每月之生活費用為新臺幣（下同）3
    萬元，則被告2 人每月應給付原告之扶養費各為1 萬元，為
    此爰依民法第1114條第1 款及第1115條第1 項第1 款規定，
    請求被告2 人應自94年1 月1 日起至99年8 月31日止，其中
    自94年1 月1 日起至94年8 月31日止，共8 個月，被告2 人
    各應給付原告扶養費8 萬元，另自94年9 月1 日起至99年8
    月31日止，共5 年，被告2 人各應1 次給付原告54萬7,724
    元，即被告2 人各應給付原告扶養費62萬7,724 元。並聲明
    ：（一）被告丙○○應給付原告62萬7,724 元，及自起訴狀
    繕本送達翌日起至清償日止，按週年利率5%計算之利息。（
    2）被 告乙○○應給付原告62萬7,724 元，及自起訴狀繕本
    送達翌日起至清償日止，按週年利率5%計算之利息。
二、被告則以：（一）被告願將原告接與同住而盡扶養義務，然
    原告卻未先行與被告2人協議如何扶養，復未召集親屬會議
    議決扶養方法，即逕行提起本件訴訟，顯屬違法。（二）原
    告於被告2人成年前，在外拈花惹草，未盡保護教養被告2人
    之責，如今自不得向被告請求盡扶養之責。（三）原告自數
    年前起，即擔任社區大樓管理員，每月薪資2萬餘元，顯足
    以維持其基本生活，尚無需被告2人扶養。（四）原告未舉
    證其需受扶養之狀況，復無斟酌其社會身份地位，況被告2
    人尚有與被告丙○○同住之母周秀枝需被告等扶養，且被告
    丙○○僅係民營企業之基層員工，而被告乙○○僅完成學業
    不久，為國民小學之實習老師，是被告2 人經濟狀況不佳，
    原告遽請求以每月3 萬元為其生活費用，顯然過高等語，資
    為抗辯。並聲明：原告之訴駁回。
三、原告主張其為被告2人父親之事實，業據原告提出臺北縣板
    橋市戶政事務所戶籍謄本2紙為佐，復為被告2人所不爭執（
    參被告民事答辯狀），應堪信為真實。
四、按扶養之方法，由當事人協議定之。不能協議時，由親屬會
    議定之，民法第1120條定有明文。所謂「扶養之方法」，稽
    其意旨應有二，一為迎養於扶養義務人之家，一為支給一定
    生活必需品或費用，後者有定期給付與不定期給付，及設定
    養贍財產而供扶養權利人使用收益等各種方法。次按受扶養
    權利者，應否與負扶養義務者同居一家而受扶養，抑應彼此
    另居，由負扶養義務者按受扶養權利者需要之時期，陸續給
    付生活資料或撥給一定財產，由受扶養權利者自行收益以資
    扶養，係屬扶養方法之問題，依民法第1120條之規定，應由
    當事人協議定之，不能協議時，應由親屬會議定之。對於親
    屬會議之決議有所不服，或親屬會議仍不能議定時，始得向
    法院聲訴，請求法院判決定之，最高法院26年鄂上字第401
    號、45年台上字第346號著有判例可資參照。準此，關於扶
    養之方法，倘當事人不能協議時，本應由親屬會議定之，如
    未經親屬會議定之，而受扶養權利人逕向法院請求判決給付
    扶養費，其訴即屬欠缺權利保護要件，且受扶養權利人主張
    請求扶養費，而扶養義務人即主張以迎養於扶養義務人之家
    或其他扶養方法，縱亦對扶養費之給付金額或給付有無理由
    之要件予以爭執，仍為所謂扶養方法不能協議之問題。經查
    ，本件原告主張被告等應分別按月給付扶養費供其生活之用
    ，被告以願將原告接與同住而盡扶養義務，然原告卻未先行
    與被告2人協議如何扶養，復未召集親屬會議議決扶養方法
    等詞置辯，則兩造對於扶養方法尚有爭議，自屬所謂扶養方
    法不能協議而須由親屬會議決定之情事，原告未經此程序，
    遽而提起本訴，揆諸上開判例意旨，顯屬欠缺權利保護要件
    之情形，況本院已於94年12月7日、同年12月20日闡明兩造
    就扶養方法有無召開親屬會議或協議，皆未見原告有何補正
    ，是原告逕行請求被告給付扶養費即屬無理由。
五、綜上所述，原告依民法第1114條第1 款及第1115條第1 項第
    1 款規定，請求被告等各應給付原告扶養費62萬7,724 元，
    及自起訴狀繕本送達翌日起，按週年利率5%計算之利息，為
    無理由，應予駁回。
六、本件事證已臻明確，兩造其餘攻擊、防禦方法及舉證，於判
    決結果不生影響，爰毋庸一一論述，併此敘明。
七、訴訟費用負擔之依據：民事訴訟第78條。
中    華    民    國    95    年    1     月    10    日
                      家事庭法  官  毛崑山
以上正本係照原本作成
如對本判決上訴，須於判決送達後20日內向本院提出上訴狀
中    華    民    國    95    年    1     月    10    日
                            書記官  廖宮仕


司法院資訊處製作；財團法人民間司法改革基金會備份。
